【裁判字號】    98,交抗,47
【裁判日期】    980515
【裁判案由】    違反道路交通管理處罰條例聲明異議
【裁判全文】
臺灣高等法院花蓮分院刑事裁定          98年度交抗字第47號
抗  告  人
即受處分人  甲○○
送達代收人  乙○○
上列抗告人因違反道路交通管理處罰條例案件，不服臺灣花蓮地
方法院中華民國98年3月31日所為裁定（97年度交聲字第257號）
，提起抗告，本院裁定如下：
    主  文
抗告駁回。
    理  由
一、抗告意旨略以：法院於踐行完調查證據之程序後，為事實之
    認定時，如就原處分機關所認定之行為人違規事實仍有合理
    之懷疑，而無法達到確信行為人確有該當於道路交通管理處
    罰條例各該處罰條文之構成要件事實時，即應依刑事訴訟法
    上之待證事實「倘有懷疑，則從被告之利益作解釋」之證據
    法則，作對處分人有利之認定。又執行交通勤務之警察依據
    法律規定，掣單舉發違反道路交通管理處罰條例所列之違規
    事實，並由公路主管機關裁決處罰，本質上為行政處分，對
    於該公路主管機關課以人民負擔之事實，需由處罰或舉發機
    關負舉證責任。法院不宜僅憑警察機關員警逕行開立之舉發
    違反道路交通管理事件裁決書，即推定受處分人有道路交通
    違規之事實。原裁定以原舉發機關使用由經濟部標準檢驗局
    檢定合格，且尚在有效期限之雷達測速儀器採證，並無失真
    或拍攝角度有何失準等情，因認該儀器之準確度係屬可信。
    然查該雷達測速儀器係屬精密儀器，以其屬性，縱令係經檢
    驗合格且尚在有效期限內而仍生瑕疵者，實非罕見，而其他
    受處分人未提出異議，亦不表示該儀器準確無疑。原裁定未
    將該雷達測速照相儀器送交相關機構檢測，詳究確認是否存
    有瑕疵，僅憑原處分機關、員警及雷達測速儀器進口廠商之
    證詞，即認該儀器運作無異常，難謂已盡職權調查證據之能
    事，不無應予調查之證據未予調查之違誤，當然違背法令；
    另本件原處分機關所拍得之違規照片，於同一偵測範圍內同
    時有其他車輛存在，究係何者為超速之車輛？原處分機關應
    為舉證說明，然始終未見原處分機關為任何合理之分析報告
    。又抗告人年近70，罹患血癌及心臟宿疾，無以時速142 公
    里駕車之可能，爰依法提出抗告，請求廢棄原裁定云云。
二、按汽車駕駛人，行車速度，超過規定之最高時速60公里以上
    ，處新臺幣6,000元以上24,000元以下罰鍰；又汽車駕駛人
    有第1項第2款之行為者，並吊扣該汽車牌照3個月；道路交
    通管理處罰條例第43條第1項第2款、第4項分別定有明文。
    又按交通警察掣單舉發違反道路交通管理處罰條例所列之違
    規事實，本質上為行政處分，係公務員基於職務上之公權力
    ，依法就特定之具體事件所為之具公法上效果之單方面行政
    行為，如無形式上顯然之瑕疵可指，基於公務員為公法上行
    為具有公信力之原則，該行政行為當可被推定為真正，其據
    以依法處分之事實認定亦為正確無誤。本此公信原則，立法
    者乃賦予行政機關制定違反道路交通事件統一裁罰基準及處
    理細則，使執行勤務員警得當機處分，以達其維護交通秩序
    、安全之行政目的。反之，若謂公務員一切行政行為均需預
    留證據以證其實，則國家行政勢必窒礙難行，準此，刑事訴
    訟法就犯罪證據所列有關之規定與屬於行政秩序罰之交通違
    規裁罰本質不合之部分，自不在準用之列。從而，交通違規
    行政爭訟之舉證責任原理，應非如刑事案件中，必須超越任
    何合理懷疑，始可為有罪判決之嚴格程度，而係應與民事訴
    訟之舉證責任原理相類似，亦即基本上應就行政機關與人民
    所各自主張有利於己之事實，分配其應盡之舉證責任，而非
    逕予準用刑事訴訟上之「無罪推定」原則，此觀諸行政訴訟
    法第136條，規定行政訴訟程序準用民事訴訟法第277條舉證
    責任分配原則之立法意旨，即可明瞭。
三、經查，原裁定以：「本件係由原舉發機關即花蓮縣警察局玉
    里分局員警以移動式三腳架雷達測速照相儀器測得異議人之
    違規行為，而該雷達測速照相儀器，為志伸股份有限公司（
    下稱志伸公司）所進口GATSOMETER廠牌、規格13.45GHZ（
    KU-BAND）之照相式儀器，此測速照相儀器之測速原理，係
    儀器會以一個固定頻率發設雷達波，遇到移動的物體，反射
    回來的頻率會變化，依照變化的頻率來計算速度；依標準架
    設方式，根據標準檢驗局的檢驗規範，100公里以下之誤差
    是±1公里，150公里以上之誤差是2％，檢驗規範上有明訂
    誤差值，儀器要符合規定才會發給合格證書等情，業據證人
    即志伸公司技術人員丁○恒於本院證述在卷（見本院98年3
    月10日訊問筆錄）。又本件雷達測速照相儀器於97年4月7日
    由經濟部標準檢驗局檢定合格，有效期限至98年4月30日，
    亦有雷達測速儀器檢定合格證書在卷可稽（見本院卷第21頁
    ）。再本件活動式三角架雷達測速照相儀器，是依照車流量
    、路段架設本台測速照相儀器，本件違規地點台九線286.5
    公里處南下的車道，此路段車流量1小時約80輛左右，在此
    地點使用本件雷達測速照相儀器，於97年8月2日舉發的超速
    件數17件、97年8月6日舉發2件、97年8月8日舉發5件、97年
    8月9日舉發3件、97 年8月10日舉發1件、97年8月11日舉發2
    件，而於97年8月7日12時至16時的超速件數為11件等情，有
    證人即原舉發單位花蓮縣警察局玉里分局警員丙○○於本院
    證述之證詞及證人所提出以本件三角架雷達測速照相儀器在
    本案舉發地點逕行舉發（照片）資料建檔清冊2紙附卷可稽
    （見本院卷第36-37頁）。是本案舉發違規所使用之雷達測
    速照相儀器已經檢驗合格，且其運作並無異常現像。」等語
    ，佐以原舉發機關所提出抗告人之違規採證照片，認本件抗
    告人於97年8月7日14 時30分許，駕駛車號8376-FM號自用小
    客車，以時速142公里行駛於限速60公里之台九線286.5公里
    （大禹段南下）處之違規行為，事證明確，揆諸前揭說明，
    原審採證認事即無不合。且據證人即志伸股份有限公司技術
    人員丁○恆於原審證述：「（照片中有兩輛車，是否會影響
    測速照的準確度？）儀器可以設定針對測來車（車頭）或去
    車（車尾），如果設定來車，車尾的就不會感應，只會針對
    來車的車頭做偵測。像照片中是不會影響，會有標記。本件
    照片顯示『A000+142 ＝142』A表示是車尾，如果F是表示偵
    測車頭。」、「（是否多部車並排時，或一串密集來車時就
    無法正確顯示測速的情形？）對，如果有這種情形，螢幕不
    會顯示速度，也不會拍照。」（見原審卷頁64），足認系爭
    違規照片中另兩輛對向來車並不影響本件舉發超速駕駛之正
    確性。是本件違規超速裁處過程既合於正當法律程序，倘抗
    告人仍指摘裁處過程有瑕疵或有其他抗辯事由，自應檢附證
    據反證之，然抗告意旨並未舉證證實該測速機具有何不準確
    之情，僅片面臆測雷射測距側速儀器有瑕疵可能，尚不足為
    反證論據，又空言直指舉發單位證明未足，亦難採信。另抗
    告人所提慈濟綜合醫院之診斷證明書，亦與本件違規事實無
    關聯性，不足採為有利於抗告人之證據。至抗告人所提之臺
    灣高等法院96年度交抗字第970號裁定內容，為交通案件受
    理法院各依具體案件所為之個別認定，自難執以拘束本院於
    本件交通案件之認定至明。綜上所述，本件抗告並無理由，
    應予駁回。
據上論結，應依道路交通案件處理辦法第26條，刑事訴訟法第
412條，裁定如主文。
中    華    民    國    98    年    5    月    15    日
                  交通法庭審判長法  官  謝志揚
                                法  官  林鳳珠
                                法  官  林慶煙
以上正本證明與原本無異。
本件不得再抗告。
中    華    民    國    98    年    5    月    19    日
                                書記官  林明智


司法院資訊處製作；財團法人民間司法改革基金會備份。
